【裁判字號】    99,訴,1472
【裁判日期】    991029
【裁判案由】    損害賠償
【裁判全文】
臺灣高雄地方法院民事判決              99年度訴字第1472號
原      告  乙○○
法定代理人  丙○○
被      告  甲○○
上列當事人間請求損害賠償事件，原告於刑事訴訟程序（99年度
審交簡字第1449號）提起附帶民事訴訟（99年度審交簡附民字第
43號），經本院刑事庭移送前來，於民國99年10月19日言詞辯論
終結，判決如下：
    主      文
被告應給付原告新臺幣壹拾陸萬柒仟零捌拾伍元，及自民國九十
九年三月二十七日起至清償日止，按週年利率百分之五計算之利
息。
原告其餘之訴駁回。
訴訟費用由被告負擔百分之十六，餘由原告負擔。
本件原告勝訴部分得假執行；但被告如以新臺幣壹拾陸萬柒仟零
捌拾伍元預供擔保，免予假執行。
    事實及理由
一、原告主張：被告於民國98年11月2 日下午6 時40分許，騎乘
    車號NYS-087 號機車（下稱甲車），沿高雄市苓雅區○○○
    路由北往南行駛，行經該路與河南路口之西側待轉區，欲轉
    往東行駛河南路時，應注意遵守交通號誌，並隨時採取必要
    之安全措施，且當時天候路況均正常，並無不能注意情事，
    竟疏未注意而於河南路東西向號誌仍為紅燈之狀況下貿然闖
    越紅燈行駛，適有原告騎乘車號J3B-650 號機車（下稱乙車
    ），沿高雄市苓雅區○○○路由北往南行駛，因煞車不及而
    與甲車發生碰撞，致原告受有右側脛骨骨折之傷害，被告應
    負損害賠償責任。原告因上開車禍傷害支出醫療費用新臺幣
    （下同）10,554元、往返就醫之交通費用7,000 元以及看護
    費用36,660元（由原告母親丙○○請假照護原告計2 個月，
    黃柔媚每月薪資18,330元，看護2 個月合計36,660元），被
    告並應賠償原告精神慰撫金1,000,000 元，以上合計1,054,
    214 元。另原告尚需第二次開刀，此部分費用請求權暫時保
    留。爰依侵權行為之法律關係請求損害賠償等語。並聲明：
    被告應給付原告1,054,214 元，及自起訴狀繕本送達翌日起
    至清償日止，按週年利率百分之5 計算之利息；並願供擔保
    ，請准宣告假執行。
二、被告抗辯：被告對於前揭時、地因過失而與原告發生車禍等
    情並不爭執，然原告自身亦具有過失；又被告對於原告主張
    支出之醫療費、交通費並不爭執，且同意看護費用以每月18
    ,330元作為計算基準，然原告並無看護2 個月之必要，且精
    神慰撫金之請求數額亦過高等語。並聲明：駁回原告之訴；
    如受不利判決，願供擔保請准宣告免為假執行。
三、本院之判斷：
（一）按因故意或過失，不法侵害他人之權利者，負損害賠償責
      任，民法第184 條第1 項前段定有明文。復按汽車行駛至
      交岔路口，其行進應遵守燈光號誌；且汽車行駛時應注意
      車前狀況，隨時保持必要之安全措施，道路交通安全規則
      第102 條第1 項第1 款、第94條第3 項亦有明定。本件被
      告於前開時、地騎車因過失而與原告發生車禍導致原告受
      傷一節，為被告所不爭執。另參以被告因於前開時、地騎
      乘甲車沿福德三路由北往南行經福德三路與河南路口待轉
      擬續沿河南路由西往東方向直行時，應注意車前狀況及遵
      守交通燈光號誌，且當時並無不能注意情事，竟疏未注意
      而在河南路燈光號誌猶呈紅燈之際即貿然駛入路口，復疏
      未注意福德三路往來之車輛，適有未達考領駕駛執照年齡
      之原告騎乘乙車沿福德三路由北往南方向慢車道直行，並
      於燈號呈綠燈之際進入前開路口，見被告所騎乘之甲車突
      然自其右前方極近之距離衝出而煞避不及，原告所騎乘乙
      車之車頭部位因而撞擊甲車之左側車身部位，致兩造均人
      車倒地，原告因而受有右側脛骨骨折、被告則因而受有左
      膝挫傷傷害，被告因而觸犯刑法第284 條第1 項前段之過
      失傷害罪，前經本院以99年度審交簡字第1449號判決處拘
      役55日，復經本院以99年度交簡上字第173 號駁回上訴確
      定等情節，業經本院調閱該刑事案卷無訛。堪認被告騎車
      確因過失而與原告發生車禍，導致原告受傷，揆諸前開說
      明，被告自應負損害賠償責任甚明。
（二）關於被告抗辯稱原告對於車禍之發生亦有過失一節，經查
      被告曾於前開刑事案件中指稱原告騎車超速亦為肇事原因
      ，然原告則陳稱其當時時速約30至40公里，並無超速行駛
      等語。本院審酌被告已承認自身闖越紅燈而肇事，且觀諸
      刑事案件所附道路交通事故調查報告表所示，上開肇事路
      口之交通號誌動作正常，而依卷內相關卷證資料，並無從
      證明原告有超速行駛之情事。本件既係因被告行經路口時
      未遵守交通號誌闖越紅燈而肇事，而當時遵守號誌指示之
      原告合理信賴通過交岔路口之車輛應遵守號誌指示，亦未
      有其他違反道路交通法規之行為，尚難認原告有何應注意
      、能注意而不注意之過失存在。另參以本件原告因涉過失
      傷害案件，前經臺灣高雄少年法院調查後，亦因不足以認
      定原告有過失，而以99年度少調字第64號裁定諭知不付審
      理，此有裁定書附卷可稽。準此，尚難遽認被告之抗辯可
      採。至於原告尚未考領駕駛執照即騎乘機車一節，按考領
      駕照乃為便於交通行政管理所設之措施，無駕照者未必不
      能安全駕駛，亦未必不熟悉車輛性能，本件依卷內資料所
      示，尚不足以認定原告有何不能安全駕駛之情事，是尚難
      僅因其無照駕駛而遽認其對於本件車禍之發生具有過失。
（三）本件被告應負損害賠償責任，已如前述，茲就賠償數額之
      認定析述如下：
  １、關於原告支出醫療費用10,554元及交通費7,000 元部分，
      被告並不爭執，應列入賠償範圍。關於看護費用部分，按
      親屬代為照顧被害人之起居，固係基於親情，但親屬看護
      所付出之勞力並非不能評價為金錢，雖因二者身分關係而
      免除被害人之支付義務，惟此種基於身分關係之恩惠，自
      不能加惠於加害人，故由親屬看護時雖無現實看護費之支
      付，仍應認被害人受有相當於看護費之損害，得向加害人
      請求賠償，始符公平原則，最高法院94年度台上字第1543
      號判決意旨可資參照。本件被告並不爭執原告之母親有看
      護原告且以每月18,330元之數額作為計算看護費用之標準
      ，則換算成每日之看護費用應為611 元（計算式：18,330
      ÷30＝611 ）。至於被告抗辯看護期間長短之問題，依高
      雄市立民生醫院99年8 月20日函覆稱，原告於術後需以柺
      杖助行6 週，除住院期間需專人照顧外，出院後日常生活
      應可自理，若需人照料也不需全日等語。另觀諸前開醫院
      函送資料，原告之住院期間為5 日。準此，本院認原告於
      住院期間應有全日看護之必要，出院後有看護必要之期間
      則為6 週（42日）、每日之看護費用以半天計算，計算結
      果原告得請求之看護費用為15,886元（計算式：611 ×5
      ＋611 ÷2 ×42＝15,886）。
  ２、再者，關於慰撫金部分，按不法侵害他人之身體，健康、
      名譽、自由、信用、隱私、貞操，或不法侵害其他人格法
      益而情節重大者，被害人雖非財產上之損害，亦得請求賠
      償相當之金額，民法第195 條第1 項前段定有明文。而慰
      撫金之多寡，應斟酌雙方之身分、地位、資力與加害之程
      度及其他各種情形核定相當之數額；其金額是否相當，自
      應依實際加害情形與被害人所受之痛苦及雙方之身分、地
      位、經濟狀況等關係決定之，最高法院85年度台上字第46
      0 號判決意旨論述綦詳。本件被告因過失而與原告發生撞
      擊，導致原告身體受傷，原告於精神上應受有相當之痛苦
      ，是其請求非財產上之損害賠償即慰撫金，於法核屬有據
      。茲審酌原告現為高職在學學生，被告則為高職肄業、目
      前無業，此經兩造所陳明，以及卷附稅務電子閘門財產所
      得調件明細表所載兩造之財產與所得情形，復參諸被告侵
      犯原告之手段、原告所受傷勢等各種情狀，認以150,000
      元之慰撫金為適當。
  ３、綜據上述，原告得請求被告賠償之金額總計為183,440 元
      （計算式：10,554＋7,000 ＋15,886＋150,000 ＝183,44
      0 ），然原告業已領取強制汽車責任險之理賠16,355元，
      此為原告所陳明，並為被告所不爭執，此部分予以扣除後
      尚有167,085 元。從而，本件原告請求被告賠償167,085
      元，及自起訴狀繕本送達翌日（即99年3 月27日，有送達
      證書附卷可稽）起至清償日止，按民法第203 條所定週年
      利率百分之5 計算之利息，此部分為有理由，應予准許。
      逾此部分之請求則無理由，應予駁回。
四、本件原告勝訴部分即命被告給付部分之金額未逾500,000 元
    ，爰依職權宣告假執行，無待原告提供擔保。又被告陳明願
    供擔保，請准宣告免予假執行，爰酌定相當金額准許之。
五、結論：本件原告之訴為一部有理由，一部無理由，依民事訴
    訟法第79條、第389 條第1 項第5 款、第392 條第2 項，判
    決如主文。
中    華    民    國    99    年    10    月     29   日
                          民事第一庭  法  官  譚德周
以上正本係照原本作成。
如對本判決上訴，須於判決送達後20日內向本院提出上訴狀。如
委任律師提起上訴者，應一併繳納上訴審裁判費。
中    華    民    國    99    年    10    月    29    日
                                      書記官  鄭永媚

司法院資訊處製作；財團法人民間司法改革基金會備份。
